【裁判字號】    89,交自,5
【裁判日期】    901227
【裁判案由】    過失傷害
【裁判全文】
臺灣花蓮地方法院刑事判決                            八十九年度交自字第五號
    自  訴  人  甲○
    自訴代理人  丁○○
    被      告  丙○○
右列被告因過失傷害案件，經自訴人提起自訴，本院判決如左：
    主  文
丙○○因過失傷害人，處拘役肆拾日，如易科罰金，以參佰元折算壹日。
    事  實
一、丙○○於民國八十九年九月二十四日十五時許，駕駛車牌號碼Ｕ六─一Ｏ一六號
    自用小客車（車主為乙○○），沿花蓮市○○路由北往南方向行駛，行經花蓮市
    美崙田徑場對面之路段時，本應注意車前狀況，以隨時採取必要之安全措施，而
    依當時天候晴、日間自然光線充足、路面無缺陷、無障礙物、視距良好等情形，
    又無不能注意之情事，竟疏於注意，其為閃避對向之來車，未注意應採取必要之
    安全措施，不慎撞及停放於南下車道旁路樹下之ＩＸ－三六五三號、Ｌ三－二九
    七二號自用小客車及ＰＱＥ－九○二號機車，因撞擊之力道及聲響均甚猛烈，使
    當時正在上開車輛旁烤肉之甲○，因近距離目睹車禍發生，導致驚嚇過度，受有
    心臟衰竭、心室早期收縮、創傷症候群併驚駭、憂鬱症之傷害。
二、案經甲○向本院提起自訴。
    理  由
一、訊據被告丙○○固坦承駕車肇事有所過失，但辯稱：自訴人以前恐有心臟病，未
    能證明伊車禍肇事與自訴人之傷勢有因果關係云云。經查，被告於上開時、地駕
    車不慎，連續撞及二台自用小客車及一輛機車，而自訴人當時即在旁邊烤肉等情
    ，此據自訴代理人丁○○指訴甚詳，並據證人即花蓮縣警察局花蓮分局美崙派出
    所警員己○○到庭證述在卷，並有Ａ三類道路交通事故調查報告表、談話紀錄表
    影本各一份、照片影本十三張在卷可參，另有自訴人提出之照片六幀附卷可憑，
    此部分之事實應可確定。次按刑法上所謂之傷害，除對他人之身體為有形之生理
    機能破壞外，對於人之健康，即造成身體與精神之正常健全狀態有所損害，亦屬
    之，此觀刑法第二百七十七條之規定自明。經查，自訴人甲○於目睹車禍發生後
    ，因驚嚇過度，即於八十九年九月二十四日至同月二十七日先至花蓮市一良診所
    就診，經醫師診斷為心臟衰竭合併呼吸困難之傷害，嗣於同年十月四日至同月九
    日，及九十年四月四日至四月十三日於財團法人臺灣基督教門諾會醫院（下簡稱
    門諾醫院）住院，並診斷有心臟衰竭、心室早期收縮、創傷症候群併驚駭、憂鬱
    症之傷害，此有診斷證明書三份、門諾醫院基門醫勝字第九○○－一六五號函附
    之病歷影本一份在卷可參，故依刑法對傷害之定義所示，自訴人受有上開病症，
    應屬受有傷害之一種。至於自訴人之傷害與被告之過失駕車行為間，有無因果關
    係，則為本件之爭點所在，經訊之證人即自訴人之門諾醫院主治醫師戊○○到庭
    證稱：「（法官問：自訴人何時到門諾醫院看診？）如病歷上記載的日期，約去
    年九月底十月初，他先來門診，發現心律不整，之後排超音波，發現自訴人左心
    室收縮功能較差，心律不整嚴重，所以才安排住院治療，觀察自訴人心律不整有
    無惡化，及治療他心臟功能。（法官問：當時有無主述看診原因？）有，自訴人
    說是跟車禍有關，詳細細節我不清楚，只知道車禍後，就不舒服。（法官問：目
    前自訴人心律不整情況如何？）目前以藥物控制，偶而還會發生狀況，今年也曾
    住過院。（法官問：心律不整在醫學上，是否屬疾病？）是屬疾病的一種，以自
    訴人病症來說是心室早期收縮，他左心室功能差，所以心律不整對他會有猝死之
    危險。一般來說心律不整會不會危害身體健康，要看當事人的狀況。但多多少少
    都會危害健康。治療取決他收縮功能好不好。（法官問：若目擊到車禍發生，是
    否會導致心律不整？）自訴人之前沒有心臟病史，是有此事件之後才發現心律不
    整，以學理來說，目擊車禍應不會造成心臟功能變差，但會激發心律不整。以自
    訴人而言，因為他之前沒有心律不整，但有可能自訴人在目擊車禍之前，有可能
    心臟功能就不好，其因素很多，只能說他目擊車禍，可能導致心律不整，致心臟
    功能變差，使心律不整症狀更明顯。（法官問：看到車禍導致心律不整，多久可
    以復原？）若壓力持續在，只能控制他的病症。（法官問：目擊車禍發生跟現在
    自訴人的心律不整有無因果關係？）按照整個事件追溯下來，應該有因果關係，
    因為自訴人之前也沒有心律不整。（法官問：但自訴人在目擊車禍發生前，心臟
    功能就不好，而他目前心律不整有無因果關係？）心臟功能不好，有可能心律不
    整發生，因為之前我沒有診察過，所以不能認定，或許有，但很輕微。所以車禍
    之發生，他的心律不整的確有較嚴重之症狀。（法官問：有無診斷出心臟衰竭？
    ）是的，那也是疾病的一種。」等語（參見本院九十年九月二十五日訊問筆錄）
    ，並有門諾醫院基門醫勝字第九○－○三九六號函附卷可參，該函亦載明自訴人
    之前並無心臟病史，驚嚇並無法導致心臟病變發生，但可能使症狀變得更厲害例
    如心律不整等詞，是以，依證人戊○○所述，自訴人先前並無心臟病史，係目擊
    車禍才導致心律不整或心臟衰竭，而兩者均屬疾病，並非僅屬症狀而已，況經本
    院向財團法人佛教慈濟綜合醫院（下簡稱慈濟醫院）、行政院衛生署花蓮醫院（
    下簡稱花蓮醫院）查詢結果，自訴人均無在上開醫院心臟內科就診之記錄，此有
    慈濟醫院九十慈醫文字第一六八二號函、花蓮醫院九十花醫總字第六九七九號函
    附卷可稽，況自訴人於目擊車禍發生後當日即先至一良診所就診，亦經診斷為心
    臟衰竭，堪認自訴人之心臟衰竭等疾病，應與目擊本件車禍之發生有因果關係。
二、按車輛行駛時，駕駛人應注意車前狀況，隨時採取必要之安全措施，道路交通安
    全規則第九十四條第三項定有明文，被告駕車自應注意上述道路交通安全規定。
    又被告自承當時天候晴、屬日間自然光線充足、路面並無缺陷、無障礙物且視距
    良好，況據自訴人提出之現場照片觀之，亦足為此認定，被告又無不能注意之情
    形，竟疏不注意為之，以致肇事，致自訴人受有上開傷害，被告應有過失。且被
    告過失駕駛行為，核與自訴人之受傷間，具有相當因果關係，已如前述，本件事
    證明確，被告過失傷害犯行，堪以認定。
三、核被告所為，係犯刑法第二百八十四條第一項前段之過失傷害罪。爰審酌被告因
    駕車一時疏失致自訴人受傷，被告犯後亦坦承駕車有所疏失之處，顯見其尚有悔
    意，且考量被告之過失情節、自訴人受傷狀況暨被告尚未積極賠償自訴人之損失
    等一切情狀，量處如主文所示之刑，並諭知易科罰金之折算標準。
據上論斷，應依刑事訴訟法第二百九十九條第一項前段、第三百四十三條，刑法第二
百八十四條第一項前段、第四十一條第一項前段，罰金罰鍰提高標準條例第一條前段
、第二條，判決如主文。
中      華      民      國    九十      年     十二     月    二十七    日
                              臺灣花蓮地方法院刑事庭
                                  法  官  鄭  培  麗
右正本證明與原本無異。
如對本判決不服，應於送達後十日內，向本院提出上訴狀。（應抄附繕本）告訴人或
被害人如對於本判決不服者，應具備理由請求檢察官上訴，其上訴期間之計算係以檢
察官收受判決正本之日期為準。
                                  法院書記官
中      華      民      國    九十      年     十二     月    三十一    日
附錄本判決論罪之法律條文：
刑法第二百八十四條：
因過失傷害人者，處六月以下有期徒刑、拘役或五百元以下罰金。致重傷者，處一年
以下有期徒刑、拘役或五百元下罰金。
從事業務之人，因業務之過失傷害人者，處一年以下有期徒刑、拘役或一千元以下罰
金。致重傷者，處三年以下有期徒刑、拘役或二千元以下罰金。


司法院資訊處製作；財團法人民間司法改革基金會備份。
